【裁判字號】    97,消債更更,2
【裁判日期】    980212
【裁判案由】    聲請更生程序
【裁判全文】
臺灣彰化地方法院民事裁定           97年度消債更更字第2號
聲  請  人  甲○○
代  理  人  劉雅榛律師
上列當事人聲請消費者債務清理事件，本院裁定如下：
    主  文
聲請人更生及保全處分之聲請均駁回。
聲請費用新臺幣壹仟元由聲請人負擔。
    理  由
一、按債務人不能清償債務或有不能清償之虞者，得依本條例所
    定更生或清算程序，清理其債務，消費者債務清理條例第3
    條定有明文。又聲請更生或清算不合程式或不備其他要件者
    ，法院應以裁定駁回之，但其情形可以補正者，法院應定期
    間先命補正，復為同條例第8條所明定。
二、本件聲請人聲請意旨雖以：聲請人債務總額達新臺幣（下同
    ）3,688,495 元，但資產總值僅有1,226,730 元，且經營進
    展工業社每月營業額20萬元以下，雖每月有79,773元之營業
    淨利，但聲請人須負擔全家六人（聲請人及其父、妻、三名
    子女）之生活支出及房屋貸款，每月共83,582元，而有不能
    清償債務之情事，故消費者債務清理條例施行後，乃提出債
    權人清冊等資料，以書面向最大債權金融機構國泰人壽保險
    股份有限公司（下稱國泰人壽公司）請求共同協商債務清償
    方案，然國泰人壽公司竟以申請文件不符規定拒絕與聲請人
    進行協商，此實已增加法律所無之要件，應認國泰人壽公司
    已經聲請人聲請後超過30日未開始協商。而債務人無擔保或
    無優先權之債務總額未逾12,000,000元，復未經法院裁定開
    始清算程序或宣告破產，爰向本院聲請更生等語。
三、惟查：
  (一)聲請人債務總額雖達3,688,495 元，但其中房屋貸款金額即
    達3,154,000 元（迄民國98年1 月17日之餘額則為3,142,53
    7 元），無擔保債務僅534,495 元，而聲請人用以擔保上開
    房屋貸款之名下有土地及房屋，公告現值雖僅1,226,730 元
    ，但於95年向國泰人壽公司申辦貸款時，經鑑估總價為462
    萬元，有國泰人壽公司98年1 月21日國壽字第98010618號函
    附卷可稽，價值不但高出上開房屋貸款餘額達約147 萬元，
    亦超出聲請人之債務總額約94萬元；另聲請人經營進展工業
    社，有電腦織襪機等機械設備，依聲請人陳報於92年購入之
    價格約88萬元，亦有照片及聲請人製作之明細表在卷可憑，
    雖迄今已5 年，但應仍有一定之市場價值。則聲請人之資產
    總額顯然大於債務總額甚多，其是否確有不能清償債務之虞
    ，已非無疑。
  (二)況聲請人自陳除每月營業利益79,773元外，受其扶養之三女
    兒及父親每月並各有殘障及老年津貼各3,000 元，而聲請人
    主張該二人均受其扶養，則該部分之收入，自應計入聲請人
    得用以支付每月生活支出之收入，是聲請人每月之收入應為
    85,773元。聲請人雖主張其每月家庭應支出83,582元，但其
    中營業電費13,588元、營業用機器維修費4,000 元、部分交
    通費3,000 元及營業稅827 元已經其於計算營業利益時先予
    扣除，有聲請人製作之小規模營業聲請人之簡單損益表附卷
    可按，自不得再重複扣除；另每月房屋貸款19,750元之貸款
    ，即為上開聲請人所陳報之房屋貸款債務，自不應先予扣除
    ，則聲請人每月家庭生活支出金額，縱依聲請人陳報，亦僅
    為42,417元。是聲請人每月收入85,773扣除每月支出42,417
    元後，應仍有43,356元可供支配使用；即使再扣除每月房屋
    貸款19,750元之支出，每月亦有23,606元之餘額可供彈性運
    用及用以清償上開534,495 元之無擔保債務；而聲請人年僅
    31歲，正值壯年，未來可工作賺錢之時間仍極長，以上開收
    入及支出狀況觀之，聲請人顯然仍具有相當程度之債務清償
    能力。
  (三)綜上，可認聲請人主張其債務總額遠大於資產總值，且每月
    收入已不足以支應每月必要支出等語，無足憑採。則聲請人
    之資產總值既大於債務總額，且每月收入於扣除每月必要支
    出後又無不能履行債務之情形，自難認其有不能清償債務或
    有不能清償之虞之情形。從而，聲請人提出本件更生之聲請
    ，核與消費者債務清理條例第3 條規定更生要件不符，且此
    要件之欠缺屬於無從補正事項，依上說明，自應駁回其更生
    之聲請。又聲請人更生之聲請既經駁回，則其保全處分之聲
    請亦失所附麗，應併予駁回，爰裁定如主文所示。
中    華    民    國    98    年    2     月    12    日
              民事第二庭    法      官  吳永梁
以上正本係照原本作成。
如對本裁定抗告，須於裁定送達後10日內向本院提出抗告狀，並
繳納抗告費新臺幣1000元。
中    華    民    國    98    年    2     月    12    日
                            書  記  官  陳美敏


司法院資訊處製作；財團法人民間司法改革基金會備份。
